【裁判字號】    98,上易,2511
【裁判日期】    981009
【裁判案由】    家暴傷害
【裁判全文】
臺灣高等法院刑事判決                98年度上易字第2511號
上  訴  人
即  被  告  乙○○
                    2號
上列上訴人因家暴傷害案件，不服臺灣板橋地方法院九十八年度
易字第一六五一號，中華民國九十八年八月三十一日第一審判決
（起訴案號：臺灣臺板橋方法院檢察署九十八年度偵字第一一三
八二號），提起上訴，本院判決如下：
    主  文
上訴駁回。
    理  由
一、依刑事訴訟法第三百五十條、第三百六十一條、第三百六十
    二條、第三百六十七條規定，不服地方法院之第一審判決而
    上訴者，須提出上訴書狀，並應敘明具體理由，為上訴必備
    之程式；其所提出之書狀未敘述上訴理由，或僅曾以言詞陳
    述上訴理由者，均應於上訴期間屆滿後二十日內補提理由書
    於第一審法院。第一審法院經形式審查，認逾期未補提上訴
    理由者，應定期間先命補正，逾期未補正者，為上訴不合法
    律上之程式，應以裁定駁回。倘已提出上訴理由，但所提非
    屬具體理由者，則由第二審法院以上訴不合法律上之程式，
    判決駁回。而所謂具體理由，必係依據卷內既有訴訟資料或
    提出新事證，指摘或表明第一審判決有何採證認事、用法或
    量刑等足以影響判決本旨之不當或違法，而構成應予撤銷之
    具體事由，始克當之（例如：依憑證據法則具體指出所採證
    據何以不據證據能力，或依憑卷證資料，明確指出所為證據
    證明力之判斷如何違背經驗、論理法則）；倘僅泛言原判決
    認定事實錯誤、違背法令、量刑失之過重過輕微，而未依上
    揭意旨指出具體事由，或形式上雖已指出具體事由，然該事
    由縱使屬實，亦不足以認為原判決有何不當或違法者（例如
    ：對不具有調查必要性之證據，法院未依聲請調查亦未說明
    理由，或援用證據不當，但除去該證據仍應為同一事實之認
    定），皆難謂係具體理由，俾與第二審上訴制度旨在請求第
    二審法院撤銷、變更第一審不當或違法之判決，以實現個案
    救濟之立法目的相契合，並節制濫行上訴（最高法院九十七
    年度台上字第八九二號決參照）。又觀諸刑事訴訟法第三百
    六十一條修正之立法說明三，謂「原審法院對上訴書狀有無
    記載理由，應為形式上之審查，認有欠缺，且未據上訴人自
    行補正者，應定期間先命補正，爰於第三項後段明定。至上
    訴理由是否具體，係第二審法院審查範圍，不在命補正之列
    」，故修正後該規定所指應由第一審法院先命補正之「上訴
    書狀未敘述理由」，係指上訴書狀僅聲明對原判決不服，就
    不服理由未為任何敘述，自形式上觀察，可認係未提出上訴
    理由之情形而言，若上訴書狀對不服之理由已有所敘述，僅
    敘述不具體者，究有別於「未敘述理由」，自不生應依該規
    定命補正之問題。同此旨趣，刑事訴訟法第三百六十七條增
    列為不合法情形之「上訴書狀未敘述理由」者，亦應採相同
    解釋。又上訴書狀已敘述上訴理由，但所述不「具體」者，
    雖非「上訴書狀未敘述理由」一語涵攝之範圍，然既不符合
    「上訴書狀應敘述『具體』理由」之規定，仍屬上訴「不合
    法律上之程式」，且依上開立法說明，此類不合法，不在得
    補正之列，法院自毋庸命補正；而由第二審法院逕認上訴不
    合法，以判決駁回（最高法院九十七年度台上字第八九二號
    、第三五九九號、第三八八九號判決參照）。
二、經查：原審以上訴人即被告乙○○與告訴人甲○○為曾經同
    居之男女朋友，彼此間具有家庭暴力防治法第三條第二款所
    定之家庭成員關係，被告乙○○與告訴人甲○○分手後，雙
    方因金錢、感情問題發生糾紛，被告乙○○不甘金錢損失，
    心生不滿，於民國九十八年四月三日下午十六時許，在臺北
    縣板橋市○○○道客運站內，見告訴人甲○○及其繼父丙○○二人在站內候車，竟基於傷害告訴人甲○○身體之犯意，
    趁告訴人甲○○不注意時，持有尖銳利面之不詳物品劃傷告
    訴人甲○○右臉頰，致告訴人甲○○受有右側面部裂傷四公
    分之傷害，嗣因告訴人甲○○呼救，被告乙○○逃離未果為
    丙○○及現場民眾合力圍捕送警，經追查後始悉上情等事實
    ，雖被告乙○○矢口否認傷害犯行，辯稱：因其父母搭客運
    北上會面，其至客運站等候父母到來，未料不明究裡遭路人
    抓住，其並未傷害告訴人甲○○，及告訴人甲○○係挾怨報
    復而誣指，告訴人甲○○與丙○○之證詞均不可信云云，然
    查上揭被告傷害犯行，業據證人即告訴人甲○○、證人丙○○於原審審理時證述明確，復有偵查卷附診斷證明書、告訴
    人甲○○受傷照片可憑；而被告乙○○與告訴人甲○○曾為
    同居男女朋友之事實，亦有臺灣板橋地方法院檢察署九十八
    年度偵字第九九五號不起訴處分書可憑，並經被告乙○○自
    承無訛，被告乙○○雖以前詞為辯，惟原審法院經核告訴人
    甲○○、證人丙○○於原審審理時經分別隔離後所為之證詞
    ，其二人就案發緣由、告訴人甲○○遭傷害情形及被告乙○○逃離現場未果遭民眾抓住等節所為之證述，互核大體相符
    ，且再與其二人於警詢、偵查時之指訴比對後，亦無何矛盾
    之處，參酌告訴人甲○○確因遭利器劃傷右臉頰，有前開診
    斷證明書、照片可憑，復以被告乙○○與告訴人甲○○為曾
    經同居之男女朋友，分手後彼此因金錢、感情問題已有不快
    之情，認告訴人甲○○、證人丙○○之證詞應非虛妄，而屬
    可信，被告乙○○所辯應係卸責之詞，不足採信，是核被告
    乙○○上開所為，係犯刑法第二百七十七條第一項之傷害罪
    ，被告乙○○與告訴人甲○○曾為同居之男女朋友關係，具
    有家庭暴力防治法第三條第二款所定之家庭成員關係，被告
    乙○○對告訴人甲○○故意實施身體上不法侵害之行為而成
    立刑法所規定之傷害罪，屬家庭暴力防治法第二條第二款所
    稱之家庭暴力罪。並審酌被告乙○○與告訴人甲○○因金錢
    、感情問題發生糾紛，不循法律途徑解決，竟因心生不滿，
    率爾持兇器劃傷告訴人甲○○，應受非難，惟念其因一時衝
    動致罹刑章，犯後雖有辯詞，然已先撤回其遭丙○○毆打傷
    害之告訴，有偵查卷附不起訴處分書可憑，兼衡告訴人甲○○之傷勢，被告乙○○素行、智識程度、手段、其與告訴人
    甲○○之關係及犯後態度等一切情狀，量處有期徒刑二月，
    如易科罰金以新臺幣一千元折算一日，至被告乙○○行兇時
    所用之兇器，審酌卷存事證，當已為被告乙○○於案發後丟
    棄湮滅，爰不併為沒收之宣告等，均已詳敘其所憑證據、認
    定理由及量刑依據。從形式上觀察，原判決已敘明審酌刑法
    第五十七條所列事項之理由，並無認定事實錯誤、量刑瑕疵
    或違背法令之情形。
三、本件被告乙○○不服原判決，提起上訴，上訴理由略以：當
    日九十八年四月三日因被告乙○○之父母搭客運北上會面，
    所以被告乙○○於下午前往板橋運站內接父母到來，未料遇
    上告訴人甲○○及丙○○，其後渠等再夥同四、五人向被告
    乙○○急速追來，所以被告乙○○才急速離開，當日被告乙○○僅是閃避不與告訴人甲○○碰面，告訴人甲○○卻夥同
    數人欺近被告乙○○一陣追逐，最後變成被告乙○○傷害告
    訴人甲○○，被告乙○○並未傷害告訴人甲○○，由於告訴
    人甲○○與被告乙○○情感金錢糾纏甚深，告訴人甲○○曾
    另於九十七年十二月二十三日指訴被告乙○○在凌晨二時三
    十分許，在住處遭被告乙○○毆打受傷，該案檢察官起訴後
    ，由臺灣板橋地方法院九十八年度易字第一０九四號案件審
    理中，告訴人甲○○於該案曾傳簡訊予被告乙○○表示九十
    七年十二月二十三日之傷害係告訴人甲○○自己弄傷的，足
    證本案告訴人甲○○指訴被告乙○○於九十八年四月三日傷
    害之診斷證明書亦可能係告訴人甲○○自己弄傷的，況用以
    傷害告訴人甲○○之物並未扣得云云。惟查：
（一）被告乙○○前揭上訴理由即「當日其父母搭客運北上會面
      ，所以被告乙○○於下午前往板橋運站內接父母到來，未
      料遇上告訴人甲○○及丙○○，其後渠等再夥同四、五人
      向被告乙○○急速追來，所以被告乙○○才急速離開，當
      日被告乙○○僅是閃避不與告訴人甲○○碰面，告訴人甲○○卻夥同數人欺近被告乙○○一陣追逐，最後變成被告
      乙○○傷害告訴人甲○○，被告乙○○並未傷害告訴人甲○○」乙節，已據原審於判決理由中論述「上揭被告傷害
      犯行，業據證人即告訴人甲○○、證人丙○○證述明確，
      復有偵查卷附診斷證明書、告訴人甲○○受傷照片可憑，
      且經原審法院將告訴人甲○○、證人丙○○於審理時分別
      隔離後所為之證詞，其二人就案發緣由、告訴人甲○○遭
      傷害情形及被告乙○○逃離現場未果遭民眾抓住等節所為
      之證述，互核大體相符，且再與其二人於警詢、偵查時之
      指訴比對後，亦無何矛盾之處，參酌告訴人甲○○確因遭
      利器劃傷右臉頰，有前開診斷證明書、照片可憑，復參以
      被告乙○○與告訴人甲○○為曾經同居之男女朋友，分手
      後彼此因金錢、感情問題已有不快之情，認告訴人甲○○
      、證人丙○○之證詞應非虛妄，而屬可信，被告乙○○所
      辯應係卸責之詞，不足採信。」等語綦詳，而認定被告乙○○前揭辯解不可採信，被告乙○○並未依憑卷證資料，
      明確指出原審所為證據證明力之判斷如何  違背經驗、論
      理法則，或提出新事證，指摘或表明原審有何採證認事、
      用法或量刑等足以影響判決本旨之不當或違法，揆諸上開
      說明，尚難謂已敘明具體理由。
（二）至被告乙○○另以「告訴人甲○○曾於九十七年十二月二
      十三日指訴被告乙○○在住處毆傷，然曾傳簡訊表示傷害
      係其造成，故本案告訴人甲○○指訴被告乙○○於九十八
      年四月三日傷害之診斷證明書亦可能係告訴人甲○○自己
      弄傷的」云云，為其上訴理由，惟前揭簡訊被告乙○○於
      偵查中即曾提出（詳偵查卷第四二頁），被告乙○○並於
      原審辯稱：被告乙○○並未傷害告訴人甲○○，告訴人甲○○係挾怨報復而誣指，告訴人甲○○與丙○○之證詞均
      不可信云云（詳原判決書第二頁），然原審已詳述認定被
      告乙○○犯行之依據，是被告上開上訴意旨，以無關之他
      案指摘原判決，既未依憑卷證資料，明確指出原審所為本
      案之證據證明力判斷如何違背經驗、論理法則，或提出新
      事證，指摘或表明原審有何採證認事、用法或量刑等足以
      影響判決本旨之不當或違法，揆諸上開說明，亦難謂已敘
      明具體理由。
    綜上所述，本件上訴不合法律上程式，爰不經言詞辯論，逕
    以判決駁回。
據上論斷，應依刑事訴訟法第三百六十七條前段、第三百七十二
條，判決如主文。
中    華    民    國    98    年    10    月    9     日
                  刑事第十八庭審判長法  官  吳鴻章
                                    法  官  周政達
                                    法  官  曾淑華
以上正本證明與原本無異。
不得上訴。
                                    書記官  王增華
中    華    民    國    98    年    10    月    9     日


司法院資訊處製作；財團法人民間司法改革基金會備份。
